臺灣板橋地方法院刑事判決　　　　　　　95年度訴字第3922號
公　訴　人　臺灣板橋地方法院檢察署檢察官
被　　　告　甲○○
　　　　　　　　　　另案現於臺灣臺北監獄臺北分監執行中）
上列被告因違反毒品危害防制條例案件，經檢察官提起公訴（95
年度偵字第3901號），被告於準備程序中為有罪之陳述，經本院
合議庭裁定由受命法官進行簡式審判程序獨任審理，本院判決如
下：
    主  文
甲○○施用第一級毒品，累犯，處有期徒刑拾月。
    事  實
一、甲○○（原名「周情豪」）曾於民國九十年間，因施用第二
    級毒品、持有第一級毒品案件，經本院判處有期徒刑四月、
    六月，經上訴後，經臺灣高等法院以九十年上易字第四一○
    ○號受理後，復經撤回，而於九十年十二月二十日確定；再
    於九十年間，因違反槍砲彈藥刀械管制條例案件，經本院以
    九十年訴字第一六一三號判處有期徒刑一年六月，經上訴後
    ，臺灣高等法院於九十一年七月二十五日以九十一年上訴字
    第三四○號判處有期徒刑一年二月確定；又於九十年間，因
    妨害兵役案件，經臺灣臺北地方法院於九十二年一月六日以
    九十一年簡字第二二七九號判處有期徒刑三月確定；上開案
    件經定應執行刑為有期徒刑一年八月，並於九十二年十月二
    十九日縮短刑期假釋出監，而於九十三年三月四日縮刑期滿
    執行完畢。又於八十七年間，因施用毒品案件，經本院裁定
    送觀察、勒戒後，認有繼續施用毒品之傾向，再由本院以八
    十七年毒聲字第三二八八號裁定令入戒治處所施以強制戒治
    ，嗣經停止戒治後，又經撤銷該停止戒治，而施以強制戒治
    完畢；再於九十年間，因施用毒品案件，經本院以九十年毒
    聲字第三五八三號裁定令入戒治處所施以強制戒治，並於九
    十一年八月二十七日因戒治期滿執行完畢而釋放。詎其仍不
    知悔改，竟基於施用第一級毒品海洛因及第二級毒品甲基安
    非他命（起訴書誤載為「安非他命」）之犯意，於前揭強制
    戒治完畢釋放後五年內，於九十五年三月七日，在桃園縣楊
    梅鎮○○路五五號住處，以將海洛因、甲基安非他命一起放
    在燈泡內燒烤產生煙霧之方式，施用第一級毒品海洛因、第
    二級毒品甲基安非他命一次。嗣於九十五年三月九日上午四
    時三十分許，在嘉義縣朴子市○○路三三號，另因違反槍砲
    彈藥刀械管制條例案件為警查獲，經採尿送驗後查悉上情。
二、案經嘉義縣政府警察局朴子分局移送臺灣嘉義地方法院檢察
    署呈請臺灣高等法院檢察署核令移轉臺灣板橋地方法院檢察
    署檢察官偵查起訴（起訴書誤載為「案經臺北市政府警察局
    北投分局移送偵辦」）。
    理  由
一、按除被告所犯為死刑、無期徒刑、最輕本刑為三年以上有期
    徒刑之罪或高等法院管轄第一審案件者外，於第一次審判期
    日前之準備程序進行中，被告先就被訴事實為有罪之陳述時
    ，審判長得告知被告簡式審判程序之旨，並聽取當事人、代
    理人、辯護人及輔佐人之意見後，裁定進行簡式審判程序，
    刑事訴訟法第二百七十三條之一第一項定有明文。經核本件
    被告甲○○所犯係死刑、無期徒刑、最輕本刑為三年以上有
    期徒刑以外之罪，其於準備程序中就被訴事實為有罪之陳述
    ，經法官告知簡式審判程序之旨，並聽取公訴人及被告之意
    見後，本院合議庭認宜進行簡式審判程序，爰依首揭規定合
    議裁定由受命法官獨任進行簡式審判程序，合先敘明。
二、上揭事實，業據被告甲○○於本院審理時坦承不諱（見本院
    卷第三五頁），且其於上揭時地為警查獲時所採取之尿液，
    經送請高雄市立凱旋醫院檢驗結果，甲基安非他命、鴉片類
    均呈陽性反應，有該醫院九十五年三月二十二日報告編號
    A00000000 號濫用藥物尿液檢驗報告一紙附卷可稽，足徵被
    告前開自白與事實相符，應堪採信。另查人體施用甲基安非
    他命後，其主要代謝物中，未改變型態之甲基安非他命占施
    用劑量達百分之四三，安非他命則約為百分之五；人體若係
    施用安非他命後，主要代謝物中則有未改變型態之安非他命
    ，但無甲基安非他命，此經法務部調查局以九十三年五月四
    日調科壹字第09362413980 號函釋明在案。足見人體若施用
    安非他命，其尿液代謝物不可能出現甲基安非他命，惟人體
    若施用甲基安非他命，其尿液代謝物除主要有甲基安非他命
    外，亦可能有少量之安非他命。是本件被告之尿液經檢驗結
    果係呈現甲基安非他命之陽性反應，依上開函示，被告自不
    可能係施用安非他命，而應係施用甲基安非他命。公訴意旨
    認被告係施用安非他命，顯係誤解，附此敘明。又被告曾於
    八十七年間，因施用毒品案件，經本院裁定送觀察、勒戒後
    ，認有繼續施用毒品之傾向，再由本院以八十七年毒聲字第
    三二八八號裁定令入戒治處所施以強制戒治，嗣經停止戒治
    後，又經撤銷該停止戒治，而施以強制戒治完畢；再於九十
    年間，因施用毒品案件，經本院以九十年毒聲字第三五八三
    號裁定令入戒治處所施以強制戒治，並於九十一年八月二十
    七日因戒治期滿執行完畢而釋放，有臺灣高等法院被告前案
    紀錄表一件附卷可憑，是被告顯係於強制戒治期滿後五年以
    內再施用第一級毒品海洛因、第二級毒品甲基安非他命。本
    件事證明確，被告上開犯行洵堪認定。至被告雖辯稱伊另因
    施用毒品案件，於九十五年七月判決確定，本件應為該案既
    判力效力所及云云，然查，被告另於九十四年間，因施用第
    一級、第二級毒品案件，經臺灣臺北地方法院以九十四年訴
    字第八一二號判處有期徒刑一年十月、一年，定應執行有期
    徒刑二年八月，經上訴後，由臺灣高等法院以九十五年上訴
    字第五四號將原判決撤銷，各改判有期徒刑二年、一年二月
    ，並定應執行有期徒刑二年十月，再經上訴，由最高法院於
    九十五年七月十三日以九十五年臺上字第三八一○號判決上
    訴駁回確定，固有臺灣高等法院被告前案紀錄表及上開臺灣
    高等法院九十五年度上訴字第五四號刑事判決書各一件附卷
    可稽，惟該案件中被告施用第一級毒品、第二級毒品之時間
    為九十三年七、八月起至九十四年二月二十三日止，亦據上
    開九十五年度上訴字第五四號刑事判決書記載甚明，核與本
    件犯罪時間相隔超過一年，顯非被告基於概括犯意為之，非
    連續犯，故無該確定判決既判力所及之適用，被告所辯，顯
    有誤解，附此敘明。
三、查被告行為後，刑法業於九十四年二月二日修正公布，九十
    五年七月一日起施行。按「行為後法律有變更者，適用行為
    時之法律，但行為後之法律有利於行為人者，適用最有利於
    行為人之法律」，修正後刑法第二條第一項定有明文。此條
    規定係規範行為後法律變更所生新舊法比較適用之準據法，
    本身尚無新舊法比較之問題，於新法施行後，應一律適用新
    法第二條第一項之規定，為「從舊從輕」之比較，先予敘明
    ，再按本次法律變更，比較時應就罪刑有關之共犯、未遂犯
    、想像競合犯、牽連犯、連續犯、結合犯，以及累犯加重、
    自首減輕暨其他法定加減原因（如身分加減）與加減例等一
    切情形，綜其全部罪刑之結果而為比較（最高法院九十五年
    五月二十三日九十五年度第八次刑事庭會議決議參照）。茲
    就本件新舊法比較結果敘述如下：
  (一)關於被告累犯之問題，修正前刑法第四十七條規定「受有期
    徒刑之執行完畢，或受無期徒或有期徒刑一部之執行而赦免
    後，五年以內再犯有期徒刑以上之罪者，為累犯，加重本刑
    至二分之一」，而修正後之刑法第四十七條第一項則規定「
    受徒刑之執行完畢，或一部之執行而赦免後，五年以內故意
    再犯有期徒刑以上之罪者，為累犯，加重本刑至二分之一」
    ，比較新舊法之結果，舊法對於被告並無不利。
  (二)查被告行為後，刑法第五十五條之規定，已於九十四年一月
    七日修正，於同年二月二日公布，並於九十五年七月一日施
    行，而將該法條刪除其中有關牽連犯之規定，就有關想像競
    合犯之規定並無刪修，經比較新舊法結果，在牽連犯方面，
    自以舊法較有利於被告，而想像競合犯部分在新法方面並無
    較有利於被告，是依新刑法第二條第一項前段規定意旨，自
    應適用行為時即修正前刑法五十五條之規定。
  (三)綜此，依整體比較之結果，依修正後刑法第二條第一項前段
    之規定，適用行為時之舊法處斷。
四、查海洛因、甲基安非他命分別係毒品危害防制條例第二條第
    二項所稱之第一級毒品、第二級毒品，不得持有、施用，被
    告竟分別持之以施用，核其所為，係犯毒品危害防制條例第
    十條第一項之施用第一級毒品罪、同條例第十條第二項之施
    用第二級毒品罪。其持有海洛因、甲基安非他命後，進而施
    用，其持有海洛因、甲基安非他命行為應分別被其施用之行
    為所吸收，均不另論罪。被告以一行為觸犯二罪名，為想像
    競合犯，依修正前刑法第五十五條之規定，應從較重之施用
    第一級毒品罪處斷。末查被告曾於九十年間，因施用第二級
    毒品、持有第一級毒品案件，經本院判處有期徒刑四月、六
    月，經上訴後，經臺灣高等法院以九十年上易字第四一○○
    號受理後，復經撤回，而於九十年十二月二十日確定；再於
    九十年間，因違反槍砲彈藥刀械管制條例案件，經本院以九
    十年訴字第一六一三號判處有期徒刑一年六月，經上訴後，
    臺灣高等法院於九十一年七月二十五日以九十一年上訴字第
    三四○號判處有期徒刑一年二月確定；又於九十年間，因妨
    害兵役案件，經臺灣臺北地方法院於九十二年一月六日以九
    十一年簡字第二二七九號判處有期徒刑三月確定；上開案件
    經定應執行刑為有期徒刑一年八月，並於九十二年十月二十
    九日縮短刑期假釋出監，而於九十三年三月四日縮刑期滿執
    行完畢，有臺灣高等法院被告前案紀錄表一件在卷可憑，其
    於五年之內，再犯本件最重本刑為有期徒刑以上之罪，為累
    犯，應依修正前刑法第四十七條之規定加重其刑。審酌被告
    有犯罪前科，已如前述，素行非佳，再經強制戒治後仍犯相
    同罪行，顯見意志不堅，惟念其犯罪係戕害自身，尚未害及
    他人，所犯情節非重，及犯罪後承認犯行，態度尚可等一切
    情狀，量處如主文所示之刑。
據上論斷，應依刑事訴訟法第二百七十三條之一第一項、第二百
九十九條第一項前段，毒品危害防制條例第十條第一項、第二項
，刑法第十一條前段、第二條第一項前段、修正前刑法第五十五
條、第四十七條，判決如主文。
本案經檢察官張誌洋到庭執行職務。
中　　華　　民　　國　　96　　年　　1 　　月　　22  　日
                  刑事第五庭    法　官  李麗珠
上列正本證明與原本無異。
如不服本判決，應於判決送達後十日內向本院提出上訴狀 (應附
繕本) ，上訴於臺灣高等法院。
                                書記官  林政良
中　　華　　民　　國　　96　　年　　1 　　月　　22　　日
附錄本判決論罪法條：
毒品危害防制條例第10條：
施用第1級毒品者，處6月以上5年以下有期徒刑。
施用第2級毒品者，處3年以下有期徒刑。
